臺灣士林地方法院民事判決
110年度訴字第1237號
原      告  甲○○  
被      告  乙○○  
上列當事人間請求返還所有物等事件，本院於中華民國110 年11
月18日言詞辯論終結，判決如下：
    主  文
原告之訴及假執行之聲請均駁回。
訴訟費用新臺幣肆仟元由原告負擔。
    事實及理由
一、原告經合法通知，未於言詞辯論期日到場，核無民事訴訟法
    第386 條各款所列情事，爰依被告聲請，由其一造辯論而為
    判決。
二、原告主張：兩造原為男女朋友關係，伊於民國108 年間將伊
    所有之香港7-11限定版怪獸大學盒裝公仔（藍道款）1 支（
    下稱系爭公仔）暫置於被告當時租屋處，同年7 月間被告搬
    回家中居住，竟將系爭公仔逕自帶走，經伊屢次催討，被告
    仍拒不返還。爰依民法第767 條規定，求為判命被告返還系
    爭公仔予伊，如返還不能，或系爭公仔經伊查驗後發現生有
    污損情事，則被告應按每支市價新臺幣（下同）100 元賠償
    予伊。另被告無權占有系爭公仔且遲未返還，侵害伊之財產
    權，亦應就上開行為向伊道歉等語。並聲明：㈠被告應返還
    系爭公仔予原告，且須經原告公開查驗。如不能返還或原告
    查驗後發現系爭公仔生有污損情事，被告應按系爭公仔價額
    給付100 元予原告。㈡被告應就無權占有及遲未返還系爭公
    仔之事向原告道歉。㈢願供擔保，請准宣告假執行。
三、被告則以：系爭公仔為原告於108 年兩造交往期間，由夾娃
    娃機夾中後贈與伊之物，應為伊所有，且伊已於同年7 、8
    月暑假時將系爭公仔捐給汐止崇義高中附近家扶中心。又兩
    造分手爭議，曾由學校性別平等教育委員會作成調查報告（
    下稱1024報告），調查期間伊經原告要求已返還2,500 元及
    另1 個原告之前贈與的娃娃，而依原告所述，系爭公仔市價
    僅100 元，伊既已同意返還原告2,500 元，豈有可能故意拒
    不返還系爭公仔？故原告本件主張，並無理由等語，資為抗
    辯。並聲明：原告之訴及假執行之聲請均駁回。
四、本院之判斷
　　原告主張兩造前為男女朋友關係，交往期間曾交付系爭公仔
    予被告等情，為被告所不爭執（本院卷第98至99頁），堪予
    信實。原告另主張系爭公仔為伊所有，於暫置被告租屋處期
    間，遭被告攜走占為己有，其應返還系爭公仔予己，如不能
    返還，亦應賠償系爭公仔市價100 元，且應就上開無權占有
    情事道歉等語，為被告所否認，並以前揭情詞置辯。茲查：
  ㈠按解釋意思表示，應探求當事人真意，不得拘泥於所用之辭
    句，同法第98條定有明文。再按解釋契約，應於文義上及論
    理上詳為推求，以探求當事人立約時之真意，並通觀契約全
    文，斟酌訂立契約當時及過去之事實、交易上之習慣等其他
    一切證據資料，本於經驗法則及誠信原則，從契約之主要目
    的及經濟價值作全盤之觀察，以為其判斷之基礎，不能徒拘
    泥字面或截取書據中一二語，任意推解致失其真意（最高法
    院96年度台上字第2631號判決意旨參照）。
  ㈡兩造交往期間曾有以下對話：「（106 年6 月17日）要早點
    回來去夾師大小大師的，結果我到師大的時候已經收掉了，
    想說要夾給郡庭（即被告）」；「（106 年9 月3 日）原告
    ：什麼時候變成你說了就算。被告：你送我胖丁之後開始的
    」、「（107 年9 月28日）原告：我今天買師園的時候去逛
    隔壁的夾娃娃，有看到一隻河馬王，我很想夾給你，但是花
    了兩百塊都沒夾到」；「（107 年11月7 日）我出錢給你玩
    夾娃娃」；「（107 年11月20日）我有去幫你夾娃娃，我其
    實不想夾，但是我要幫你夾」；「（108 年9 月7 日）如果
    你不想要這樣，那就分手吧，把欠我的錢還有我送你的小寶
    貝還給我」，此有被告提出頁面內容完整且連續之FACEBOOK
    MESSENGER 對話紀錄可參（本院卷第74至84頁），核稽上開
    對話紀錄脈絡及兩造對話時之情侶關係，足徵原告於兩造交
    往期間，會為取悅被告而於收費機器中夾取娃娃玩偶後，贈
    予被告，此情亦與男女交往時常互為餽贈，以增進彼此情誼
    之社會常情相合，則被告辯稱系爭公仔為原告於兩造交往期
    間，自機器夾得後所贈之物等語，尚非無據。
  ㈢又兩造前因分手爭議，被告於108 年10月間向校方提出性平
    事件調查之申請，調查期間，原告向委員會表示，伊已收領
    前此要求被告返還之2,500 元及娃娃1 支，並希望被告再返
    還之前未提出要求返還之系爭公仔，經委員會轉知，被告表
    示系爭公仔是原告所贈，伊已捐給汐止崇義高中附近的家扶
    中心等情，有1024報告可稽（本院卷第21頁、第23頁）。由
    上可知，兩造分手後，被告業依原告要求返還2,500 元及娃
    娃，足見被告應非有執意不返還得自原告之物之意，而系爭
    公仔市價為100 元乙情，亦有原告提出之露天拍賣及蝦皮購
    物網站資料足考（本院卷第34頁），被告既已返還原告2,50
    0 元，衡情應無故不返還市價甚低於2,500 元之系爭公仔之
    理。佐觀被告於上開性平事件調查期間之108 年10月間，已
    向調查委員陳明系爭公仔為原告所贈且已捐予家扶中心，經
    委員轉知，原告亦已知被告所辯上情，其斯時未向調查委員
    表示質疑被告所述，循此亦堪信被告所辯非虛。是被告辯稱
    系爭公仔為原告所贈屬伊所有，且已捐予家扶中心，伊實無
    將系爭公仔占為己有之動機與必要等語，亦非難採信。
  ㈣原告固主張系爭公仔為其於兩造交往期間，暫置於被告當時
    租屋處，系爭公仔實為其所有等語。惟依被告提證辯稱，系
    爭公仔為原告於兩造交往期間所贈予己之物，非無可信等情
    ，業經前析，本院衡酌原告主張上開利己事實，未據舉證以
    實其說，應承擔此部分事實真偽不明之不利益，認被告此部
    分辯解較屬可採。
  ㈤按稱贈與者，謂當事人約定，一方以自己之財產無償給與他
    方，他方允受之契約；次按當事人互相表示意思一致者，無
    論其為明示或默示，契約即為成立。民法第406 條、第153
    條第1 項各有明文。酌前以觀，堪認兩造已就系爭公仔之贈
    與意思表示臻於合致，原告基於贈與契約交付贈與物後，由
    被告取得系爭公仔之所有權並占有，是原告主張系爭公仔所
    有權為己所有，並依民法第767 條所有物返還請求權之法律
    關係，請求被告返還系爭公仔，難認有據，其另請求被告於
    返還不能時按系爭公仔市價給付100 元，及被告應為無權占
    有、拒不返還系爭公仔等行為向伊道歉，亦為無據。
五、從而，原告依民法第767 條所有物返還請求權之法律關係，
    請求被告返還系爭公仔，及須經原告公開查驗；於返還不能
    或經原告查驗系爭公仔生有污損時，請求被告按系爭公仔市
    價給付100 元；請求被告為無權占有及拒不返還系爭公仔之
    行為向原告道歉，均屬無據，不應准許，應予駁回。又原告
    之訴既經駁回，其假執行之聲請即失所依附，應併予駁回。
六、本件事證已臻明確，兩造其餘攻擊或防禦方法及所用之證據
    ，經本院斟酌後，認均不足以影響本判決之結果，爰不逐一
    論列，附此敘明。
七、據上論結，本件原告之訴為無理由，依民事訴訟法第385 條
    第1 項前段、78條、第87條第1 項，判決如主文。
中　　華　　民　　國　　110 　年　　11　　月　　30　　日
                  民事第三庭  法  官  李嘉慧
以上正本係照原本作成。
如對本判決上訴，應於判決送達後20日內向本院提出上訴狀，若
委任律師提起上訴者，應一併繳納上訴審裁判費，否則本院得不
命補正逕行駁回上訴。
中　　華　　民　　國　　110 　年　　11　　月　　30　　日
                  民事第三庭  書記官  林瀚章